【裁判字號】    98,撤緩,19
【裁判日期】    980227
【裁判案由】    聲請撤銷緩刑
【裁判全文】
臺灣新竹地方法院刑事裁定              98年度撤緩字第19號
聲  請  人  臺灣新竹地方法院檢察署檢察官
受  刑  人  甲○○
上列聲請人因受刑人之竊盜案件（本院97年度竹簡字第1091號）
，聲請撤銷緩刑之宣告（98年度執聲字第119號），本院裁定如
下：
    主    文
聲請駁回。
    理    由
一、聲請意旨略以：受刑人甲○○（聲請書誤載為陽春壽）因犯
    竊盜案件，經本院於97年8 月29日以97年度竹簡字第1091號
    （97年度速偵字第1650號）簡易判決判處應執行有期徒刑 4
    月，緩刑2年，於民國97年9月25日確定在案。惟其於緩刑期
    內之97年9 月20日（聲請書誤載為97年10月20日）更犯竊盜
    罪，經本院於97年10月17日以97年度竹東簡字第196 號簡易
    判決判處拘役20日，於97年11月6 日確定。核該受刑人所為
    ，已合於刑法第75條之1第1項第1 款所定得撤銷緩刑宣告之
    原因，爰依刑事訴訟法第476 條規定聲請撤銷緩刑之宣告等
    語。
二、按「緩刑前因故意犯他罪，而在緩刑期內受得易科罰金之有
    期徒刑、拘役或罰金之宣告確定者」，足認原宣告之緩刑難
    收其預期效果，而有執行刑罰之必要者，得撤銷其宣告，刑
    法第75條之1第1項第1 款定有明文。惟考其立法意旨略以：
    關於緩刑之撤銷，現行法第75條第1項固已設有2款應撤銷之
    原因；至得撤銷緩刑之原因，則僅於保安處分章內第93條第
    3 項與撤銷假釋合併加以規定，體例上不相連貫，實用上亦
    欠彈性，爰參酌德國及奧地利現行立法例增訂得撤銷緩刑之
    原因，其中現行關於緩刑前或緩刑期間故意犯他罪，而在緩
    刑期內受得易科罰金之有期徒刑之宣告者，列為應撤銷緩刑
    之事由，因認過於嚴苛，而排除第75條應撤銷緩刑之事由，
    移列至得撤銷緩刑事由，俾使「法官依被告再犯情節，而裁
    量是否撤銷先前緩刑之宣告」；其次，如有前開事由，但判
    決宣告拘役、罰金時，可見行為人仍未見悔悟，有列為得撤
    銷緩刑之事由，以資彈性適用，爰於第1項第1款、第2 款增
    訂之。且本條採用裁量撤銷主義，賦予法院撤銷與否之權限
    ，特於第1 項規定實質要件為「足認原宣告之緩刑難收其預
    期效果，而有執行刑罰之必要」，供作審認之標準。亦即於
    上揭「得」撤銷緩刑之情形，法官應依職權本於合目的性之
    裁量，妥適審酌被告所犯前後數罪間，關於法益侵害之性質
    、再犯之原因、違反法規範之情節是否重大、被告主觀犯意
    所顯現之惡性及其反社會性等情，是否已使前案原為促使惡
    性輕微之被告或偶發犯、初犯改過自新而宣告之緩刑，已難
    收其預期之效果，而確有執行刑罰之必要，此與刑法第75條
    第1項所定2款要件有一具備，即毋庸再行審酌其他情狀，應
    逕予撤銷緩刑之情形不同，先予敘明。
三、經查：受刑人甲○○於97年7 月22日犯竊盜及服用強力膠不
    能安全駕動力交通工具罪，經本院於97年8 月29日以97年度
    竹簡字第1091號簡易判決（下稱甲案），判處應執行有期徒
    刑4月，如易科罰金，以新臺幣1,000元折算1日，緩刑2年，
    於97年9 月25日確定。惟受刑人復於上開判決宣判後緩刑期
    前即97年9 月20日更犯竊盜罪，經本院於97年10月17日以97
    年度竹東簡字第196 號簡易判決（下稱乙案），判處拘役20
    日，如易科罰金，以新臺幣1,000元折算1日確定，有上開判
    決書、臺灣高等法院被告前案紀錄表各1 件附卷可稽。又受
    刑人雖於甲案緩刑期前另犯乙案，並經本院判處得易科罰金
    之拘役確定，然觀其乙案之犯罪行為係竊取富士牌接著劑 4
    條，價值僅數十元，犯罪情節非重，與惡意破壞社會秩序、
    犯後又飾詞卸責者實不相同，可認被告之反社會性尚屬輕微
    ，自難以受刑人經甲案宣告緩刑前，曾犯乙案，而在甲案緩
    刑期內受得易科罰金之拘役之宣告等情，即認其甲案原宣告
    之緩刑難收預期效果，而有撤銷緩刑宣告執行刑罰之必要，
    且若以被告另犯乙案之犯行，經本院判決處以拘役20日，如
    易科罰金，以新臺幣1000元折算1 日之輕刑後，被告應可知
    所警惕，潔身自愛，不再觸犯法網，本院認僅以被告在緩刑
    期內，另犯乙案經本院判處上開之拘役之刑，即撤銷其犯甲
    案經本院所為緩刑2 年之宣告失之嚴苛，佐以受刑人於為甲
    案及乙案之犯行後，至今均無其他犯罪紀錄等情，有臺灣高
    等法院被告前案紀錄表1 份在卷可按，是亦無足認原宣告之
    緩刑難收其預期效果而有執行刑罰必要之情形。況聲請人亦
    未提出除上開判決犯罪事實以外之其他積極證據或具體說明
    受刑人有何情狀足認符合「原宣告之緩刑難收其預期效果，
    而有執行刑罰之必要」等實質要件，若得僅依上揭判決書所
    載之犯罪事實即以受刑人於緩刑前另犯他罪，即一律撤銷緩
    刑，則刑法第75條及第75條之1 即無區分之必要，進而前開
    刑法第75條之1第1項之立法本旨將意義盡失，亦與緩刑之目
    的乃係避免短期自由刑之弊，並給予受刑人自新機會未盡相
    符。揆諸上開說明，認聲請人聲請撤銷本院97年度竹簡字第
    1091號刑事簡易判決之緩刑宣告，於法尚有未合，應予駁回
    。
四、爰依刑事訴訟法第220條之規定，裁定如主文。
中    華    民    國    98    年    2     月    27    日
                  刑事刑六庭    法  官  黃美盈
以上正本證明與原本無異。
如不服本裁定應於送達後5日內向本院提出抗告狀。
中    華    民    國    98    年    2     月    27    日
                                書記官  吳美雲


司法院資訊處製作；財團法人民間司法改革基金會備份。
